臺灣高等法院刑事判決
110年度上訴字第3213號
上  訴  人  臺灣新北地方檢察署檢察官
被      告  吳紳宇



上列上訴人因被告違反個人資料保護法等案件，不服臺灣新北地
方法院110年度審訴字第274號，中華民國110年8月12日第一審判
決（起訴案號：臺灣新北地方檢察署110年度調偵緝字第40號）
，提起上訴，本院判決如下：
    主      文
上訴駁回。
    事實及理由
一、經本院審理結果，認第一審以被告吳紳宇係犯個人資料保護
    法第41條之違反同法第20條第1項之非公務機關非法利用個
    人資料罪及刑法第310條第2項之散布文字誹謗罪，並認定上
    開2罪為想像競合犯，應從一重論處非公務機關非法利用個
    人資料罪處斷，判處有期徒刑2月，並諭知易科罰金之折算
    標準以新臺幣1千元折算1日，經核認事用法、量刑均無不當
    ，應予維持，並引用第一審判決書記載之事實、證據及理由
    （如附件）。
二、檢察官循告訴人陳銘峰請求提起上訴，意旨略以：被告固坦
    承犯行，惟其因細故即誹謗告訴人，且公開告訴人之個人資
    料，自案發後迄今，已近1年半，猶未賠償告訴人損害，其
    犯後態度不佳，原審僅量處有期徒刑2月，量刑不符罪刑相
    當原則等語。　
三、本院查：
　㈠原判決依憑被告之自白、證人即告訴人陳銘峰於偵查中之證
    述、臉書網頁截圖列印資料等證據，認定被告本案所犯個人
    資料保護法第41條之違反同法第20條第1項之非公務機關非
    法利用個人資料罪及刑法第310條第2項之散布文字誹謗罪，
    並認定上開2罪為想像競合犯，應從一重論處非公務機關非
    法利用個人資料罪處斷，已詳敘所憑之證據與認定之理由，
    並無任何憑空推論之情事，亦與經驗法則、論理法則無違。
　㈡而刑之量定，乃法律賦予法院自由裁量之事項，倘於科刑時
    ，已以行為人之責任為基礎，並斟酌刑法第57條所列各款事
    項，而未逾越法定刑度，即難謂違法（最高法院100年度台
    上字第5301號判決意旨參照）。又刑事審判旨在實現刑罰權
    之分配正義，故法院對於有罪被告之科刑，應符合罪刑相當
    之原則，使輕重得宜，罰當其罪，此所以刑法第57條明定科
    刑時，應以行為人之責任為基礎，並審酌一切情狀，尤應注
    意該條所列10款事項，以為科刑輕重之標準。本件原審業以
    行為人之責任為基礎，逐一審認刑法第57條所列各事由及量
    刑因子，說明被告僅因細故與告訴人發生糾紛，竟心生不滿
    ，在臉書上任意揭露告訴人個人資料，並張貼相關文字內容
    ，使告訴人人格遭受貶抑，被告所為應予非難；惟念其犯後
    終坦承犯行，尚知悔悟；兼衡被告高中畢業之智識程度（見
    被告個人戶籍資料查詢結果），暨其素行、犯罪動機、目的
    、手段、家庭經濟狀況，及被告前與告訴人雖經調解成立，
    惟迄今尚未依調解內容賠償告訴人所受損害等一切情狀，酌
    情量處上開刑度，並諭知易科罰金之折算標準，核已於法定
    刑度之內，予以量定，客觀上並無明顯濫權或失之過重之情
    形，亦未違反比例原則，更已就檢察官上揭上訴意旨所指「
    因細故即誹謗告訴人」之犯罪動機及目的、「公開告訴人個
    人資料」之犯罪手段、「案發迄今未賠償告訴人損害」之犯
    後態度等節予以衡酌，縱仍與檢察官或告訴人主觀上之期待
    有所落差，仍難遽指原審量刑有何不當或違法。是以，檢察
    官依告訴人所請，執上揭情詞指摘原審量刑過輕云云，無非
    僅就原審之量刑反覆爭執，並未再有其他舉證為憑，為無理
    由，應予駁回。
四、被告經合法傳喚，無正當理由未於審理期日到庭，有本院前
    案案件異動查證作業及送達證書等件在卷足憑，爰依刑事訴
    訟法第371條之規定，不待其陳述逕行判決。
據上論斷，應依刑事訴訟法第373條、第368條、第371條，判決
如主文。
本案經檢察官林郁璇提起公訴，檢察官陳炎辰提起上訴，由檢察
官劉俊杰到庭執行職務。
中　　華　　民　　國　　110 　年　　12　　月　　15　　日
                  刑事第十六庭  審判長法　官  葉騰瑞
                                      法　官  王耀興
                                      法　官  古瑞君
以上正本證明與原本無異。
如不服本判決，應於收受送達後20日內向本院提出上訴書狀，其
未敘述上訴之理由者並得於提起上訴後20日內向本院補提理由書
（均須按他造當事人之人數附繕本）「切勿逕送上級法院」。
                                      書記官  林君縈
中　　華　　民　　國　　110 　年　　12　　月　　15　　日
附錄：本案論罪科刑法條全文
刑法第310條
意圖散布於眾，而指摘或傳述足以毀損他人名譽之事者，為誹謗
罪，處1年以下有期徒刑、拘役或1萬5千元以下罰金。
散布文字、圖畫犯前項之罪者，處2年以下有期徒刑、拘役或3萬
元以下罰金。
對於所誹謗之事，能證明其為真實者，不罰。但涉於私德而與公
共利益無關者，不在此限。

個人資料保護法第20條
非公務機關對個人資料之利用，除第6條第1項所規定資料外，應
於蒐集之特定目的必要範圍內為之。但有下列情形之一者，得為
特定目的外之利用：
一、法律明文規定。
二、為增進公共利益所必要。
三、為免除當事人之生命、身體、自由或財產上之危險。
四、為防止他人權益之重大危害。
五、公務機關或學術研究機構基於公共利益為統計或學術研究而
    有必要，且資料經過提供者處理後或經蒐集者依其揭露方式
    無從識別特定之當事人。
六、經當事人同意。
七、有利於當事人權益。
非公務機關依前項規定利用個人資料行銷者，當事人表示拒絕接
受行銷時，應即停止利用其個人資料行銷。
非公務機關於首次行銷時，應提供當事人表示拒絕接受行銷之方
式，並支付所需費用。

個人資料保護法第41條
意圖為自己或第三人不法之利益或損害他人之利益，而違反第6
條第1項、第15條、第16條、第19條、第20條第1項規定，或中央
目的事業主管機關依第21條限制國際傳輸之命令或處分，足生損
害於他人者，處5年以下有期徒刑，得併科新臺幣1百萬元以下罰
金。
附件
臺灣新北地方法院刑事判決  
                                    110年度審訴字第274號
公　訴　人　臺灣新北地方檢察署檢察官
被　　　告　吳紳宇　
上列被告因違反個人資料保護法等案件，經檢察官提起公訴（11
0年度調偵緝字第40號），被告於本院準備程序中就被訴事實為
有罪之陳述，經告知簡式審判程序之旨，並聽取當事人之意見後
，經本院合議庭裁定行簡式審判程序，判決如下：
    主  文
吳紳宇犯個人資料保護法第四十一條之非公務機關非法利用個人
資料罪，處有期徒刑貳月，如易科罰金，以新臺幣壹仟元折算壹
日。
    事  實
一、吳紳宇前因包工事宜與陳銘峰發生糾紛，心生不滿，明知其
    前為匯付薪資所取得陳銘峰申設之中華郵政股份有限公司帳
    號0311○○○－○○○○○○○號帳戶（帳號詳卷）郵政存簿封面照片
    上，載有陳銘峰上開帳戶之戶名、立帳郵局及帳號等個人資
    料，竟意圖損害陳銘峰之利益及散布於眾，基於非法利用個
    人資料及散布文字誹謗之犯意，於民國109年4月19日某時許
    ，在新北市○○區○○○路000號3樓之1之居所內，利用行動電話
    連結網際網路，以暱稱「Wu Shen Yu」之帳號登入Facebook
    社群網站（下稱臉書）後，在上開郵政存簿封面照片上加註
    「此人是粗工扮油漆工，被看破手腳惱羞，網路上開假帳號
    搬弄是非，連批刀都拿不穩了裝什麼師傅」等文字，並將上
    開照片張貼在不特定人或特定多數人均可瀏覽之「粗工、搬
    運工、清潔工、拆除工、打石工工作聯繫站」臉書社團網頁
    上，而非法利用陳銘峰之個人資料，足生損害於陳銘峰之利
    益，並足以貶損陳銘峰之人格及社會評價，而毀損陳銘峰之
    名譽。
二、案經陳銘峰訴由臺灣新北地方檢察署檢察官偵查起訴。
    理  由
一、查本案被告吳紳宇所犯係死刑、無期徒刑、最輕本刑為3年
    以上有期徒刑以外之罪，且非高等法院管轄第一審案件，其
    於準備程序中就被訴事實為有罪之陳述，經本院告知簡式審
    判程序之旨，並聽取公訴人、被告之意見後，本院合議庭裁
    定由受命法官獨任進行簡式審判程序審理，則本案證據之調
    查，依刑事訴訟法第273條之2規定，自不受同法第159條第1
    項、第161條之2、第161條之3、第163條之1及第164條至第1
    70條規定之限制，合先敘明。
二、上開犯罪事實，業據被告於本院準備程序及審理時均坦承不
    諱，核與證人即告訴人陳銘峰於偵查中證述之情節相符（見
    109年度他字第3164號卷【下稱他卷】第4頁、第13頁至第14
    頁），並有臉書網頁截圖列印資料1紙（見他卷第8頁），足
    認被告上開任意性自白與事實相符，堪以採信。本案事證明
    確，被告犯行洵堪認定，應依法論科。
三、論罪科刑：
(一)按個人資料保護法所指「個人資料」，係指自然人之姓名、
    出生年月日、國民身分證統一編號、護照號碼、特徵、指紋
    、婚姻、家庭、教育、職業、病歷、醫療、基因、性生活、
    健康檢查、犯罪前科、聯絡方式、財務情況、社會活動及其
    他得以直接或間接方式識別該個人之資料，個人資料保護法
    第2條第1款定有明文。本件被告張貼之上開照片，其內容包
    含告訴人之真實姓名及申設帳戶資料，已足以使不特定人或
    特定多數人識別關於告訴人之個人資料，自屬前揭法律明文
    規定之個人資料。又被告在上開照片上加註之文字內容，亦
    屬誹謗告訴人之內容，是被告前述有關告訴人個人資料之利
    用行為，顯已逾越蒐集該個人資料特定目的之必要範圍，並
    違反告訴人之意願，揭露告訴人之個人資料，其所為應已違
    反個人資料保護法第20條第1項之規定，且個人資料保護法
    第41條所稱「意圖為自己或第三人不法之利益」，應限於財
    產上之利益；至所稱「損害他人之利益」，則不限於財產上
    之利益（最高法院109年度台上大字第1869號刑事裁定意旨
    參照），據前所述，被告所為足以貶損告訴人之名譽，則其
    具有損害告訴人利益之意圖至為明確。
(二)是核被告所為，係犯個人資料保護法第41條之違反同法第20
    條第1項之非公務機關非法利用個人資料罪及刑法第310條第
    2項之散布文字誹謗罪。又被告以一張貼上開照片、文字之
    行為，同時誹謗告訴人之名譽及非法利用告訴人之個人資料
    ，為想像競合犯，應依刑法第55條前段規定，從一重之非公
    務機關非法利用個人資料罪處斷。
(三)爰審酌被告僅因細故與告訴人發生糾紛，竟心生不滿，在臉
    書上任意揭露告訴人個人資料，並張貼上開文字內容，使告
    訴人人格遭受貶抑，被告所為應予非難；惟念其犯後終坦承
    犯行，尚知悔悟；兼衡被告高中畢業之智識程度（見被告個
    人戶籍資料查詢結果），暨其素行、犯罪動機、目的、手段
    、家庭經濟狀況，及被告前與告訴人雖經調解成立，惟迄今
    尚未依調解內容賠償告訴人所受損害等一切情狀，量處如主
    文所示之刑，並諭知易科罰金之折算標準，以示懲儆。
據上論斷，應依刑事訴訟法第273條之1第1項、第299條第1項前
段，個人資料保護法第41條、第20條第1項，刑法第11條前段、
第310條第2項、第55條、第41條第1項前段，刑法施行法第1條之
1第1項，判決如主文。
本案經檢察官林郁璇偵查起訴，檢察官陳炎辰到庭執行職務。
中　　華　　民　　國　 110　　年　　8 　　月　　12　　日
                  刑事第二十四庭  法  官  李宇銘
上列正本證明與原本無異。
如不服本判決，應於判決送達後20日內敘明上訴理由，向本院提
出上訴狀 (應附繕本) ，上訴於臺灣高等法院。其未敘述上訴理
由者，應於上訴期間屆滿後20日內向本院補提理由書「切勿逕送
上級法院」。
                                  書記官  王嘉蓉
中　　華　　民　　國　 110　　年　　8 　　月　　12　　日
附錄本案論罪科刑法條全文：
中華民國刑法第310條
意圖散布於眾，而指摘或傳述足以毀損他人名譽之事者，為誹謗
罪，處1年以下有期徒刑、拘役或1萬5千元以下罰金。
散布文字、圖畫犯前項之罪者，處2年以下有期徒刑、拘役或3萬
元以下罰金。
對於所誹謗之事，能證明其為真實者，不罰。但涉於私德而與公
共利益無關者，不在此限。
個人資料保護法第20條
非公務機關對個人資料之利用，除第6條第1項所規定資料外，應
於蒐集之特定目的必要範圍內為之。但有下列情形之一者，得為
特定目的外之利用：
一、法律明文規定。
二、為增進公共利益所必要。
三、為免除當事人之生命、身體、自由或財產上之危險。
四、為防止他人權益之重大危害。
五、公務機關或學術研究機構基於公共利益為統計或學術研究而
    有必要，且資料經過提供者處理後或經蒐集者依其揭露方式
    無從識別特定之當事人。
六、經當事人同意。
七、有利於當事人權益。
非公務機關依前項規定利用個人資料行銷者，當事人表示拒絕接
受行銷時，應即停止利用其個人資料行銷。
非公務機關於首次行銷時，應提供當事人表示拒絕接受行銷之方
式，並支付所需費用。

個人資料保護法第41條
意圖為自己或第三人不法之利益或損害他人之利益，而違反第6
條第1項、第15條、第16條、第19條、第20條第1項規定，或中央
目的事業主管機關依第21條限制國際傳輸之命令或處分，足生損
害於他人者，處5年以下有期徒刑，得併科新臺幣1百萬元以下罰
金。